【裁判字號】    97,台上,2261
【裁判日期】    970529
【裁判案由】    違反毒品危害防制條例
【裁判全文】
最高法院刑事判決            九十七年度台上字第二二六一號
上  訴  人  甲○○
選任辯護人  許淵秋律師
上  訴  人  乙○○
選任辯護人  吳鴻奎律師
上列上訴人等因違反毒品危害防制條例案件，不服台灣高等法院
中華民國九十七年三月二十日第二審判決（九十六年度上訴字第
五一九四號，起訴案號：台灣桃園地方法院檢察署九十六年度偵
字第一０二七五號），提起上訴，本院判決如下：
    主  文
上訴駁回。
    理  由
按刑事訴訟法第三百七十七條規定：上訴於第三審法院，非以判
決違背法令為理由，不得為之。是提起第三審上訴，應以原判決
違背法令為理由，係屬法定要件。如果上訴理由書狀並未依據卷
內訴訟資料，具體指摘原判決不適用何種法則或如何適用不當，
或所指摘原判決違法情事，顯與法律規定得為第三審上訴理由之
違法情形，不相適合時，均應認其上訴為違背法律上之程式，予
以駁回。本件原審經審理結果，認為上訴人甲○○、乙○○各自
與黃申吉（未據同案起訴）共同販賣第二級毒品甲基安非他命之
犯行明確，因而撤銷第一審關於上訴人等販賣第二級毒品部分之
科刑判決，改判仍論上訴人等以共同販賣第二級毒品罪，各處有
期徒刑七年四月，及為相關沒收之諭知。已詳敘其調查、取捨證
據之結果及憑以認定犯罪事實之心證理由。並就上訴人等否認犯
行之供詞及其所辯各語認非可採，予以論述指駁。從形式上觀察
，原判決關於論罪部分尚無足以影響判決結果之違背法令情形存
在。乙○○上訴意旨略稱：(1)證人陳昭仁於第一審否認警詢之供
述為實在，又無電話通聯紀錄可佐，且警方並無情況急迫之事實
，未有搜索票逕赴桃園縣平鎮市○○路二００號搜索，不合緊急
搜索之要件，所扣押之證據無證據能力，原判決俱採為論罪證據
，其採證違法。(2)依陳昭仁於警詢及偵查中所供，乙○○係直接
販賣毒品予陳昭仁，甲○○則係交付毒品予陳昭仁，與原判決認
定之事實矛盾，原判決仍予採取，有事實與理由矛盾之違法。(3)
原判決僅以陳昭仁於警詢之供述接近案發時間，認較為可信，為
有證據能力，未說明其嗣後於審判中之供述如何遭污染及承受人
情壓力等干擾之具體證據，有違證據法則。(4)依原判決之認定，
乙○○只是交付毒品予陳昭仁，並非共同正犯；原判決未說明乙
○○如何與黃申吉間有共同販賣毒品之犯意聯絡及行為分擔關係
，即認其為共同正犯，有違論理法則及經驗法則等語。甲○○上
訴意旨略稱：(1)本件並無陳昭仁與甲○○所使用電話之通聯紀錄
，警方在桃園縣平鎮市○○路二００號查扣之帳冊亦與本案無關
，且陳昭仁在第一審及原審均未供述向上訴人等購買毒品，其前
所供向上訴人等購買毒品，即有重大瑕疵，又無補強證據，不能
證明甲○○有販賣毒品情事，自應諭知甲○○無罪，原審不採陳
昭仁在第一審及原審有利上訴人等之證詞，自屬違法。(2)陳昭仁
在偵查中之供述，雖經具結，但未經上訴人等詰問，並無證據能
力，原審對陳昭仁在警詢之供述如何具較可信之特別情況，及在
偵查中之供述有無顯不可信之情況，均未調查審認，採證有違證
據法則，並有調查未盡之違法等語。惟查：(一)、檢察官依法院組
織法第六十條及刑事訴訟法第二百二十八條至第二百三十一條之
一規定，職司犯罪偵查權，其於偵查中為蒐集調查被告之犯罪證
據而為偵查權之實施，除法有明文者外，本不拘一定之形式，關
於訊問證人，法亦無明文必須使被告在場並使其有詰問之機會，
此在尚不知被告為何人之偵查階段，尤無使被告在場並賦予詰問
證人機會之可能；況刑事訴訟法採證據裁判主義，所有供證明犯
罪所用證據，均須於審判中踐行調查（包含證人之交互詰問）、
辯論程序，始得採為斷罪之資料，亦不致有侵犯法律對被告人權
保障之虞。是刑事訴訟法所規定傳聞法則之例外，其中就被告以
外之人於偵查中向檢察官所為之陳述，因檢察官代表國家偵查犯
罪時，原則上當能遵守法定程序，被告以外之人如有具結能力，
並經依法具結以擔保其係據實陳述者，依刑事訴訟法第一百五十
九條之一第二項規定「除顯有不可信之情況者外」，即得為證據
。證人陳昭仁於偵查中之證詞，業經具結，且依原判決論斷所憑
證據顯示，並無「顯有不可信之情況」，原判決併採為斷罪證據
，於法自難認違誤。(二)、被告以外之人於檢察事務官、司法警察
官或司法警察調查中所為之陳述，與審判中不符時，其先前之陳
述具有較可信之特別情況，且為證明犯罪事實存否所必要者，得
為證據，刑事訴訟法第一百五十九條之二定有明文。陳昭仁於警
詢證述其與黃申吉電話聯絡購買甲基安非他命，嗣分別由上訴人
等交付等情；於第一審改稱：直接向黃申吉拿取購買甲基安非他
命，未曾自上訴人等取得甲基安非他命等語；復於原審改稱：「
阿吉」非黃申吉，及未曾向黃申吉、甲○○、乙○○購買或拿取
甲基安非他命等語，其警詢與審判中之供述不符。原審審酌該證
人在第一審審理時表示其於警詢、偵查中所述均屬實在，及警察
或檢察官均無對其強暴、脅迫或不法方法取供等語，並參酌該證
人於警詢之證述距案發日較近，當時記憶自較深刻，可立即反應
所知，不致因時隔日久而遺忘案情，且較無來自上訴人等同庭在
場之壓力而出於虛偽不實之指證，或事後串謀而故為迴護上訴人
等之機會，並與偵查中證述其向黃申吉及上訴人等購買取得甲基
安非他命之情節相符，乃認陳昭仁於警詢中所為之陳述，客觀上
應具有較可信之特別情況，又為證明犯罪事實存否所必要，依上
揭規定，為具證據能力。且陳昭仁自警詢、偵查中已將其向黃申
吉購買甲基安非他命後，分別由上訴人等交付之情節證述明確，
卻在第一審行交互詰問，由檢察官詰問相關問題時，多所推諉表
示忘記，於原審審理時更稱未曾向黃申吉購買甲基安非他命云云
，與前供迥異，顯見該證人此部分之說詞，係事後迴護上訴人等
，不足採信各等情。已說明陳昭仁警詢證詞具證據能力之依據及
其取捨證據之心證理由，且非僅以陳昭仁於警詢之證詞距案發時
間較近，為其認定陳昭仁警詢供述具較可信特別情況之唯一理由
，亦難認採證違誤。(三)、陳昭仁於偵查中證述其以電話向綽號「
阿吉」之黃申吉購買毒品甲基安非他命，約定在桃園縣平鎮市○
○路二００號進行毒品交易，而分別由上訴人等前來上址交付毒
品等情，參酌上訴人等均居住該址房屋，有黃申吉及其等之供述
可稽，及上訴人等均在上址為警攔獲等卷證資料，原判決據以認
定上訴人等均係依黃申吉之吩囑，將陳昭仁向黃申吉購買之甲基
安非他命，交付陳昭仁，上訴人等各自與黃申吉之間，具販賣毒
品之犯意聯絡及行為分擔關係，為共同正犯等情，有卷內證據資
料可考，其認定即非無據。(四)、警方持搜索票前往台北縣淡水鎮
○○路六十六號五樓陳昭仁女友許秋月之住處搜索，查獲陳昭仁
施用毒品，經其供出毒品來源，再至桃園縣平鎮市○○路二００
號查緝上手，自該屋內查扣如原判決附表所示之甲基安非他命、
帳冊等物品，雖有搜索、扣押筆錄可憑，但依原判決之論斷，並
未採用各該查扣之物品為認定上訴人等販賣毒品之依據，警方之
該部分搜索及實施扣押物品是否合於法定程序，即與本件事實認
定及判決結果均屬無涉，自不得執為適法之第三審上訴理由。經
核其餘上訴意旨，亦係對原審已調查明確並於判決內論駁或說明
之事項，徒憑自己之說詞再事爭辯，或任意指摘，顯與法律規定
得為第三審上訴理由之違法情形不相適合。綜上說明，應認本件
上訴均違背法律上之程式，予以駁回。
據上論結，應依刑事訴訟法第三百九十五條前段，判決如主文。
中    華    民    國  九十七  年    五    月  二十九  日
                      最高法院刑事第十庭
                          審判長法官  邵  燕  玲
                                法官  李  伯  道
                                法官  孫  增  同
                                法官  吳      燦
                                法官  李  英  勇
      本件正本證明與原本無異
                                      書  記  官
中    華    民    國  九十七  年    六    月    四    日
                                                      V


司法院資訊處製作；財團法人民間司法改革基金會備份。
